臺灣高等法院刑事判決　　　　　　　　96年度上易字第1974號
　　上　訴　人　臺灣板橋地方法院檢察署檢察官
　　被　　　告　甲○○
　　選任辯護人　扶助律師　王耀星律師
上列上訴人因被告詐欺案件，不服臺灣板橋地方法院96年度易字
第959號，中華民國96年6月29日第一審判決（起訴案號：臺灣板
橋地方法院檢察署95年度偵字第22373號），提起上訴， 本院判
決如下：
    主  文
上訴駁回。
    理  由
一、公訴意旨略以：被告甲○○顯得預見詐騙集團收購存摺、提
    款卡等之目的係為供詐欺犯罪之用，竟不顧他人所可能遭受
    之危險，容任姓名年籍不詳之人藉以遂行犯罪，而基於幫助
    他人詐欺之不確定故意，於民國88年1月6日，在中華郵政股
    份有限公司（下稱中華郵政），開立帳號00000000000000號
    之帳戶，嗣於不詳時地，將上開中華郵政帳戶之存摺簿、印
    章及提款卡等物，以不詳代價提供予真實姓名年籍不詳之成
    年男子使用，以此方式幫助該人所組成之詐欺集團取得渠等
    因詐欺犯罪所得之財物。而該詐欺集團取得甲○○之前開帳
    戶後，即向莊育原、吳聖傑、周弘傑、郭倩蓉、黃縈筠、葉
    秋蘭、李明勳、潘春賞、李廖碧蓮、許雅雯、李旻純、葉雲
    助等人佯稱中獎，惟須參加為會員，匯入相當款項始得領取
    獎金，致渠等因而陷於錯誤，將現金匯入詐欺集團指定之帳
    戶內，賴威良、黃柏彰、林志峰（另經臺灣臺中地方法院檢
    察署檢察官起訴）旋自94年3月間起， 由「阿忠」提供行動
    電話為聯絡工具，陸續依指示持上開人頭帳戶之存摺及金融
    卡至臺中縣、市各金融機構或自動櫃員機提領詐騙所得，再
    交付「阿忠」收受牟利， 並取得所提領金額百分之1之代價
    。嗣於94年6月2日10時30分許，賴威良以其妻所有車牌號碼
    4239－KZ自小客車載同黃柏彰及林志峰齊至臺中縣清水鎮○
    ○路與鎮南街口， 由林志峰下車前往設於清水鎮○○路241
    號前之華南銀行自動櫃員機提領贓款5萬元後， 為警查獲，
    並在賴威良所駕車內扣得甲○○之上開帳戶存摺簿、印章及
    金融卡等物，因認被告涉犯刑法第30條第1項、 第339條第1
    項之幫助詐欺取財罪嫌。
二、按犯罪事實應依證據認定之，無證據不得認定犯罪事實，又
    不能證明被告犯罪或其行為不罰者，應諭知無罪之判決，刑
    事訴訟法第154條第2項、第301條第1項分別定有明文。次按
    認定不利於被告之事實，須依積極證據，茍積極之證據本身
    存有瑕疵而不足為不利於被告事實之認定，即應為有利於被
    告之認定，更不必有何有利之證據，而此用以證明犯罪事實
    之證據，猶須於通常一般人均不至於有所懷疑，堪予確信其
    已臻真實者，始得據以為有罪之認定，倘其證明尚未達到此
    一程度，而有合理性之懷疑存在，致使無從為有罪之確信時
    ，即應為無罪之判決， 此有最高法院82年度臺上字第163號
    判決、76年度臺上字第4986號、 30年度上字第816號等判例
    意旨可資參照。又刑法上詐欺罪之成立，要以加害者有不法
    取得財物之意思而實施詐欺行為，被害者因此行為，致表意
    有所錯誤而為財產上處分受有損害，且加害者所用行為，堪
    認為詐術者，始足當之，亦據最高法院19年度上字第1699號
    、46年度臺上字第260號等判例闡釋甚明。
三、公訴人認被告涉有前揭詐欺罪嫌，無非係以被告在中華郵政
    之客戶歷史交易清單、中國信託商業銀行（以下稱中國信託
    銀行）之歷史交易查詢報表、中央健康保險臺北分局（以下
    稱中央健康局）之函文內容及在另案詐欺嫌犯賴威良車內扣
    得被告之中華郵政存摺、印章及金融卡，為其論據。訊據被
    告堅詞否認有何詐欺犯行，辯稱：伊於94年6月間， 在高雄
    遺失扣案之中華郵政之存摺、印章及金融卡，連同健保卡、
    中國信託銀行的帳戶、提款卡、印章一併遺失等語。
四、經查，(一)核閱被告於所開立之上開中華郵政帳戶自87年12月
    21日至94年8月13日之歷史交易清單，其中均固定提存款 ，
    另自88年9月10日 始以該帳戶轉支付南山人壽保險公司之保
    險費，至92年9月25日停足以該帳戶轉帳支付保費。 在此之
    前，並無異常提領之情形。本案之關鍵在於被告在94年5月2
    6日申辦語音系統之後，是否有異常提領之情形。經查核 ，
    被告於94年5月26日申辦語音系統， 申辦語音系統後同日僅
    無摺存款1千元，嗣後跨行提領1千元，嗣再於94年6月1日無
    摺存款1千元，嗣後轉存簿，並無異常提領。 而另案詐欺嫌
    犯賴威良在94年6月2日即為警查獲，並在賴威良所駕車內扣
    得甲○○之上開帳戶存摺簿、印章及金融卡，有中華郵政客
    戶歷史交易清單（見臺灣板橋地方法院檢察署95年度偵字第
    22373號卷第34頁至第48頁）、 台中縣警察局清水分局扣押
    筆錄（見臺灣臺中地方法院檢察署94年度偵字第9362號卷第
    41頁至67頁）在卷可參，惟公訴人並未提出詐騙集團有以該
    帳戶供作詐欺等犯罪用途之積極證據，而本件雖有被告所有
    存摺、印章、提款卡於犯罪集團所持有中，惟被告供承係於
    高雄地區遺失，亦有其掛失紀錄1份在卷可參 (見本院卷第1
    8頁)，惟被告所有上開存摺等資料落於犯罪集團手中，其原
    緣不一，可能為被告供犯罪所用而交付，可能係被告在不知
    情下遺落遭犯罪集團所用等情，尚不能僅以被告所有存摺等
    物於犯罪集團手中查獲，遽認定係被告供犯罪所用而交付。
    (二)況查，公訴人所指之被害人莊育原、吳聖傑、周弘傑、郭
    倩蓉、黃縈筠、葉秋蘭、李明勳、潘春賞、李廖碧蓮、許雅
    雯、李旻純、葉雲助等人，所匯入詐欺集團所指定之帳戶中
    ，經查均非被告之帳戶。故公訴人對於本案僅舉出被告所有
    存摺等資料落於犯罪集團手中，惟是否為單一原因係被告供
    犯罪所用而交付，公訴人並未舉證其他證據加以證明。實難
    僅憑在詐欺集團成員之小客車中，扣得甲○○之中華郵政帳
    戶存摺簿、印章及金融卡，遽認被告有幫助詐欺之犯行。
五、綜上所陳，並無積極證據證明被告有提供摺簿、印章及金融
    卡予詐騙集團供犯罪所用，而公訴人所舉事證，尚有合理性
    之懷疑，無以確信被告有犯罪之行為，揆諸首開法條規定及
    說明，本案核屬不能證明被告犯罪，爰為無罪之諭知，以昭
    審慎。
六、原審予以被告無罪之理由，雖有不當，惟其結果並無不同，
    公訴人上訴意旨認被告行為仍屬幫助詐欺云云，並無理由，
    上訴應予駁回。
據上論斷，應依刑事訴訟法第368條，判決如主文。
本案經檢察官鄭龍照到庭執行職務。
中　　華　　民　　國　　96　　年　　10　　月　　18　　日
                刑事第４庭審判長法　官  蔡秀雄
　　　　　　　　　　　　　　　　法  官  鄭水銓
　　　　　　　　　　　　　　　　法  官  周煙平
以上正本證明與原本無異。
不得上訴。
                                書記官  蕭麗珍
中　　華　　民　　國　　96　　年　　10　　月　　22　　日
